臺灣屏東地方法院刑事判決　　　　　　　94年度訴字第1008號
公　訴　人　臺灣屏東地方法院檢察署檢察官
被　　　告　甲○○
　　　　　　戊○○
　　　　　　　　　　現另案屏東監獄竹田分監執行中
上列被告等因搶奪案件，經檢察官提起公訴（94年度偵字第4824
號），本院判決如下：
    主  文
甲○○、戊○○均無罪。
    理  由
一、公訴意旨以：被告戊○○、甲○○共同基於意圖為自己不法
    所有之犯意聯絡，頭戴全罩式安全帽，共乘無牌照之重型機
    車，以乘人不及防備，疾駛機車徒手行搶之方式，先於民國
    93年6 月20日20時30分許，在屏東縣屏東市○○路與徐州路
    口，搶奪丁○○所有之紅色皮包1 只，內有現金新台幣（下
    同）3,000 元、BENQ牌行動電話1 支、眼鏡1 副、丁○○之
    身分證、健保卡及信用卡等財物，得手後，復於同年7 月16
    日20時許，在屏東市○○路與杭州街口，再搶奪丙○○所有
    之皮包（內有現金4,400 元及駕照、提款卡、健保卡等證件
    ）得手後，二人均分上開竊得之現金，丁○○所有之行動電
    話由甲○○丟棄，其他證件則在屏東縣內埔鄉○○村地○路
    路段之無人工寮內燒毀，嗣經警循線查獲，因認被告戊○○
    、甲○○共同涉犯刑法第325 條第1 項之搶奪罪嫌云云。
二、按犯罪事實應依證據認定之，無證據不得認定其犯罪事實；
    不能證明被告犯罪者，應諭知無罪之判決，刑事訴訟法第15
    4 條第2 項、第301 條第1 項分別定有明文。復按刑事訴訟
    法上所謂認定犯罪事實之證據，係指足以認定被告確有犯罪
    行為之積極證據而言，如未能發現相當證據或證據不足以證
    明，自不能以推測或擬制之方法，以為裁判基礎，最高法院
    29年上字第3105號及40年台上字第86號分別著有判例可資參
    照。又認定不利於被告之事實，須依積極證據，茍積極證據
    不足為不利被告之認定時，即應為有利於被告之認定，更不
    必有何有利之證據；另認定犯罪事實所憑之證據，雖不以直
    接證據為限，間接證據亦包括在內；然而無論為直接證據或
    間接證據，其為訴訟上之證明，須於通常一般人均不致有所
    懷疑，而得以確信其為真實之程度者，始得據為有罪之認定
    ，倘其證明尚未達到此一程度，而有合理性懷疑之存在時，
    事實審法院復已就其心證上理由予以闡述，敘明其如何無從
    為有罪之確信，因而為無罪之判決者，亦不得遽以自己片面
    之觀點，遽指其為違法，最高法院30年上字第816 號及76年
    台上字第4986號亦分別著有判例足資參照。又事實審法院對
    於證據之取捨，依法雖有自由判斷之權，然積極證據不足證
    明犯罪事實時，被告之抗辯或反證縱屬虛偽，仍不能以此資
    為積極證據應予採信之理由；另按共同被告所為不利於己之
    陳述，固得採為其他共同被告犯罪之證據，惟此項不利之陳
    述，必須顯無瑕疵可指，而就其他方面調查又與事實相符，
    始足採為其他共同被告犯罪事實之認定，最高法院30年上字
    第482 號及46年台上字第419 號亦分別著有判例可參。
三、本件公訴人認被告甲○○、戊○○共同涉犯有搶奪罪嫌，無
    非係以：(一)被告賴俊庭於警詢之供述：曾確與被告甲○○於
    上述時地，戴全罩式安全帽騎乘無牌照之機車，搶奪2 名婦
    人之皮包，現金由2 人均分。(二)被告甲○○於警詢之供述：
    伊曾與被告戊○○戴全罩式安全帽共乘無牌照之機車，搶奪
    2 名婦人所有之皮包。(三)被害人曾美鳳於警詢之指述：其於
    93 年6月20日20時30分許，在屏東縣屏東市○○路與徐州路
    口，被2 名戴全罩式安全帽之男子，搶奪所有之紅色皮包（
    內有3000元現金、BENQ牌行動電話1 支、眼鏡1 副、身分證
    、健保卡及信用卡等財物）。(四)被害人丙○○於警詢之指述
    ：其於93年7 月16日20時許，在屏東市○○路與杭州街口，
    被2 名戴全罩式安全帽之男子騎乘機車，從其後方搶奪所有
    之皮包（內有4400元及駕照、提款卡、健保卡等證件）為其
    主要論據。
四、訊據被告甲○○、戊○○均堅決否認有何上開連續搶奪犯行
    ，被告戊○○辯稱：我因為毒品被警察抓到後，警察到竹田
    分監把我借提出來，叫承認這一件搶奪案件，毒品就可以不
    移送，所以我在警訊中才承認等語；被告甲○○則辯稱：作
    筆錄的那天正好我要結婚，時間很緊迫，我那時一直說我沒
    有搶奪，但是警員乙○○一直耗我的時間，我還對錄音機說
    我沒有做，但乙○○就把錄音機關掉，並把戊○○的筆錄拿
    給看，叫我就照著戊○○的筆錄說等語。
五、經查：
  (一)被告戊○○於警訊時供述：（問：你主動帶同警方至屏東市
    區何處所查證指認你所說明的搶奪案？）第一地點是屏東市
    ○○路與徐州路口、第二地點是屏東市○○路與杭州路口等
    二處。（問：你與戊○○是如何分工搶奪被害人皮包財物？
    ）當時是由我騎乘機車載甲○○一同尋找落單婦女作為目標
    ，由甲○○負責搶奪被害人皮包，是由目標後方行搶的。（
    問：你與甲○○搶奪被害人財物如何分贓處理？）是平均分
    配，如3,000 元就1 人分1,500 元，其他財物就在屏東縣內
    埔鄉○○村地○路路段之無人居住工寮前空地點火燒毀，行
    動電話是由甲○○丟棄的，我不知道丟棄何處所。（問：你
    和甲○○是何人提議要搶錢？）是甲○○提議的等搶奪細節
    （見警卷第1 頁至第7 頁），核與被告甲○○於警訊時所供
    承：（問：戊○○與一同搶奪地點在何處所？）地點我忘記
    了，我只知道在屏東市區而已。（問：戊○○供稱將搶奪之
    皮包拿到屏東縣內埔鄉○○村地○路路段之無人居住工寮前
    空地點火燒毀是否屬實？）我不太清楚，地點我忘記了。（
    問：戊○○稱與你搶奪皮包內有現金3,000 多元及一些證件
    物品是如何分贓？）現金是戊○○在處理的，我沒有分到錢
    ，我與戊○○一同將證件燒毀的。（問：你們所搶奪皮包內
    有現金4000多元、行動電話1 支及一些證件物品是如何分贓
    ？）都是戊○○處理的。（問：你與戊○○是何人提議搶奪
    婦女皮包？）是戊○○提議的。是我騎乘機車由戊○○下手
    搶奪皮包的等搶奪情節（見警卷第8 頁至第10頁）不符，渠
    等上述自白彼此歧異，存有明顯瑕疵，被告2 人於警訊所為
    不利於己之供述，因無其他證據足以證明與事實相符，自難
    採為共同被告認罪科刑之依據。
  (二)被害人即證人丙○○於警詢中陳述：我當時皮包背於肩上徒
    步走於林森路近杭州街口時，被2 名騎乘機車之歹徒，由我
    後方搶奪我的皮包後逃逸‥‥我被搶一時反應不過來，只記
    得2 人，後座歹徒體瘦，約170 公分，約20歲左右，所騎乘
    之機車、車牌、車型均不記得。（問：現本分局查獲嫌犯戊○○到案供認於93年7 月16日晚間，在屏東市○○路與杭州
    街口附近搶奪一名女性被害人皮包財物，現提示嫌犯戊○○
    、甲○○等2 人的相片，請你確認是否為搶你皮包的人？）
    因為歹徒由我背後搶奪，所以無法確定，歹徒我都不認識等
    語（見警卷第14頁）；復於本院審理時證述：我沒有看清楚
    歹徒的長相，我只知道是2 個人，騎乘機車從我背後搶，他
    們還有撞到1 個婦人帶小孩子騎腳踏車，我上前去看才發覺
    自己的皮包被搶。我只記得歹徒騎乘機車，其他特徵都有注
    意到。我那時只記得坐在後面的那個人是瘦瘦高高的，但在
    庭上的甲○○、戊○○都不算是瘦瘦高高的人等語（見本院
    審理卷第37頁背面至第38頁）；另被害人即證人丁○○雖於
    警詢時指述：（問：警方查獲之嫌犯戊○○現今在內埔分局
    偵查隊內之男子，供你指認是否為搶奪你皮包之歹徒？）經
    我當場指認確實是搶奪我皮包之歹徒沒錯等語（見警卷第12
    頁），惟於本院審理時結證：我確實沒有看到搶奪我皮包的
    臉孔，因為他們戴著全罩式安全帽，並把護目鏡放下來，我
    只有看到2 位歹徒的背影。（問：你為何在警局指認戊○○
    是當時搶奪你皮包的人？）我只說我看到背影，是警察說戊○○已經承認了，我說他認了就好了，我從頭到尾只有說只
    看到背影，並沒有指認戊○○搶奪我的皮包等語（見本院審
    理卷第36頁背面至第37頁）。從而，依被害人丙○○、丁○○分別於警詢中及本院之陳（證）述各節，並無法逕行認定
    被告甲○○、戊○○即為犯下本件連續搶奪案之人甚明。公
    訴人以被害人丙○○、丁○○之指述，認被告2 人涉犯搶奪
    ，顯失其憑據。
  (三)依據被害人丙○○、丁○○於警詢所指稱，案發時渠等遭搶
    奪之財物分別有皮包、行動電話手機、現金、眼鏡、身分證
    、健保卡、信用卡、提款卡、駕駛執照等物，足見被害人所
    遭搶奪之財物，不論係種類及數量均屬繁多，倘若被告2 人
    果真搶奪被害人等之財物，應有可能會留存上開相關之財物
    ，惟依卷內證據所示，並未自被告住處或身體等處扣得任何
    相關遭搶之財物；再者警方依據被告戊○○之供述，帶同戊○○前往屏東縣內埔鄉○○村地○路路段之無人工寮內查緝
    被搶奪之物品，亦未查獲相關贓證物等節，業據證人即承辦
    員警乙○○於本院審理中證述（見本院審理卷第39、40頁）
    綦詳，並有現場照片2 張附卷（見警卷第19頁）可按。準此
    ，於被告之住處、身體或丟棄贓物之地點既未扣得任何被害
    人遭搶奪之財物等節，則公訴人指稱被告2 人搶奪被害人丙○○、丁○○之財物，亦無依據。
六、綜上所述，被告2 人是否有為連續搶奪之行為，本院認為仍
    存有合理之懷疑，尚未到達確信其為真實之程度。此外，復
    查無其他積極證據足資認定被告2 人有上開搶奪之犯行，揆
    諸首揭法律規定與說明，既無足夠證據確信公訴意旨之指述
    為真實，不能證明被告犯罪，本院自應為無罪之諭知。
據上論斷，應依刑事訴訟法第301 條第1項，判決如主文。
中　　華　　民　　國　　94　　年　　12　　月　　15　　日
                      刑事第三庭  審判長  法  官  楊清安
                                          法  官  柯雅惠
                                          法  官  楊萬益
以上正本證明與原本無異。
如不服本判決應於收受本判決送達後十日內向本院提出上訴書狀，
其未敘述上訴理由者，並得於提起上訴後十日內向本院補提理由
書狀（均須按他造當事人之人數附繕本）「切勿逕送上級法院」
中　　華　　民　　國　　94　　年　　12　　月　　15　　日
                                書記官  陳勃諺
